臺灣桃園地方法院民事裁定　　　　　 100年度司財管字第47號
聲　請　人　涂金柱
代　理　人　王美惠
相　對　人
即被繼承人　黃勇郎（亡）
關　係　人
即被選任人　林清漢律師
關　係　人
即拋棄繼承人
　　　　　　黃新森
上列聲請人聲請選任被繼承人黃勇郎之遺產管理人事件，本院裁
定如下：
    主      文
選任關係人林清漢律師為被繼承人黃勇郎之遺產管理人。
准對被繼承人黃勇郎（男，民國○○年○○月○○日生，民國100 年04
月10日死亡，身分證統一編號：Ｚ000000000號，生前最後住所：
桃園縣楊梅市上田里13鄰田寮子5 之7 號）之大陸地區以外之繼
承人為承認繼承之公示催告。
聲請人應於收受本裁定之日起貳拾日內，將本裁定登載於公報、
新聞紙或其他相類之傳播工具。
如有被繼承人之大陸地區以外之繼承人，應自本公示催告最後登
載公報、新聞紙或其他相類之傳播工具之日起壹年零伍日內向本
院陳報承認繼承，如不於公示期限內申報承認繼承時，被繼承人
之遺產於大陸地區之繼承人依法繼承、清償債權並交付遺贈物後
有賸餘者歸屬國庫。
聲請程序費用由被繼承人黃勇郎之遺產負擔。
    理      由
一、按「先順序繼承人均拋棄其繼承權時，由次順序之繼承人繼
    承。其次順序繼承人有無不明或第四順序之繼承人均拋棄其
    繼承權者，準用關於無人承認繼承之規定。」，民法第1176
    條第6 項定有明文。又「繼承開始時，繼承人之有無不明者
    ，由親屬會議於一個月內選定遺產管理人，並將繼承開始及
    選定遺產管理人之事由，向法院報明。」，「親屬會議依前
    條規定為報明後，法院應依公示催告程序，定六個月以上之
    期限，公告繼承人，命其於期限內承認繼承。」，「無親屬
    會議或親屬會議未於前條所定期限內選定遺產管理人者，利
    害關係人或檢察官，得聲請法院選任遺產管理人，並由法院
    依前項規定為公示催告。」，民法第1177條、第1178條第1
    項、第2 項亦有明文。
二、本件聲請意旨略以：緣被繼承人黃勇郎（男，民國○○年○○月
    ○○日生，身分證統一編號：Ｚ000000000號，生前最後住所：
    桃園縣楊梅市上田里13鄰田寮子5 之7 號），於生前向第三
    人劉復昇借款新臺幣（下同）70萬元，並以其名下桃園縣楊
    梅鎮○○段700 地號之土地設立擔保債權為70萬元之抵押權
    以擔保債務之清償，嗣第三人將上開債權讓與聲請人，並寄
    發存證信函通知債務人即被繼承人後，辦理上開抵押權之讓
    與登記予聲請人；而經聲請人多次催索，被繼承人迄未清償
    上開債務，聲請人原欲依法聲請裁定拍賣抵押物，惟遽聞被
    繼承人已於民國100 年04月10日死亡，其全體繼承人皆已拋
    棄繼承，而其親屬並未召集親屬會議選定遺產管理人，致聲
    請人對被繼承人上開遺產無法行使權利，為確保聲請人之權
    利，爰依法聲請指定被繼承人黃勇郎之遺產管理人等語，併
    提出借據影本、抵押權設定契約書影本、土地登記謄本影本
    、債權讓與聲明書影本、郵局存證信函影本、抵押權移轉變
    更契約書影本、他項權利證明書影本、被繼承人除戶謄本影
    本、拋棄繼承人戶籍謄本、繼承系統表等件為證。
三、查聲請人所陳各節，業據其提出前揭書證為證，又被繼承人
    黃勇郎之法定繼承人均已拋棄繼承等情，亦經本院依職權調
    閱本院100 年度司繼字第838 號、第983 號拋棄繼承事件卷
    宗核實無誤。復查被繼承人死亡迄今已逾民法第1177條所定
    1 個月期間，仍無親屬會議選任之遺產管理人向本院陳明或
    向聲請人為處理債務之表示，可認聲請人主張無親屬會議召
    集之事實為真。準此，堪認被繼承人所遺財產現確處於無人
    管領之狀態，是以本件確有為被繼承人所遺財產指定遺產管
    理人之必要。按遺產管理人之設，旨在管理保存及清算遺產
    ，以免遺產散失，是以遺產管理人具有相當之公益色彩；又
    選任遺產管理人，除慮及管理遺產之公平性外，須考慮其適
    切性，亦即可對其遺產、遺債之情形瞭解較深，復與遺債債
    權人無利害共同關係而得忠誠處理者，優先選任為宜。經查
    對被繼承人之遺產、遺債情形了解最深者，莫過於已拋棄繼
    承之被繼承人遺族，惟經本院徵詢其等之意見，關係人黃新
    森具狀表陳略以：全體拋棄繼承人均無相關法律知識，無法
    亦無力擔任被繼承人之遺產管理人等語，堪認渠等均無意願
    擔任本件遺產管理人。另經本院函請桃園律師公會推薦有意
    願擔任本件遺產管理人之人選，經該律師公會函覆推薦林清
    漢律師擔任本件遺產管理人，此有該律師公會100 年11月09
    日桃律鼎字第110903號函在卷可稽。本院審酌關係人林清漢
    律師具有專業知識及能力，當可秉持其專業倫理擔當此具公
    益性質之遺產管理人任務，聲請人代理人亦曾於本院100 年
    10月31日訊問筆錄中同意由律師公會推薦律師擔任本件遺產
    管理人，因此選任林清漢律師為本件被繼承人所遺遺產之遺
    產管理人，應屬適當，爰依首揭規定選定之，並依法為公示
    催告內容之諭知。
四、依非訟事件法第157條之規定，裁定如主文。
五、如不服本裁定，應於送達後10日內向本院提出抗告狀，並應
    繳納抗告費新臺幣1,000 元。
中    華    民    國   100    年    11    月    16    日
                  家事法庭  司法事務官  蔡育庭
以上正本係照原本作成。